【裁判字號】    89,抗,624
【裁判日期】    890911
【裁判案由】    聲請定其應執行刑
【裁判全文】
臺灣高等法院臺中分院刑事裁定                      八十九年度抗字第六二四號
    抗  告  人
    即 受刑 人  甲○○
右列抗告人因聲請定其應執行刑案件，不服臺灣臺中地方法院中華民國八十九年七月
二十六日裁定（八十九年度聲字第三三九五號）提起抗告，本院裁定如左：
    主  文
抗告駁回。
    理  由
一、本件抗告意旨略以：受刑人所犯違反建築法罪部分，經判處有期徒刑六月，並諭
    知得易科罰金，受刑人欲易科罰金，然因檢察官聲請定其應執行刑結果，致受刑
    人喪失該權益，為此提起抗告云云。
二、經查：數罪併罰中之一罪，依刑法規定得易科罰金，若因與不得易科之他罪併合
    處罰結果而不得易科罰金時，原可易科部分所處之刑，自亦無庸為易科折算標準
    之記載。司法院大法官會議釋字第一四四號解釋闡述甚詳。其解釋理由書謂：「
    按刑事判決關於有期徒刑或拘役易科罰金折算標準之記載，需以所犯最重本刑為
    三年以下有期徒刑以下之刑之罪，而受六月以下有期徒刑或拘役之宣告者，始得
    為之，刑法第四十一條定有明文。若所犯為數罪併罰，其中之一罪雖得易科罰金
    ，但因與不得易科之他罪合併處罰之結果，於定執行刑時，祇須將各罪之刑合併
    裁量，不得易科罰金合併執行，應無刑事訴訟法第三百零九條第二款之適用，故
    本院院字第二七○二號解釋明示無庸為易科罰金折算標準之記載，此非僅指定執
    行刑部分而言，即原可易科部分所處之刑，亦無庸為此記載。故有「法院竟於合
    併處罰判決確定後，又將其中之一部以裁定諭知易科罰金，其裁定應認為無效」
    之釋示。縱他罪因上訴改判無罪確定或經赦免者，所餘得易科罰金之罪，如因被
    告身體、教育、職業或家庭等關係執行顯有困難時，被告及檢察官均有聲請易科
    之權，本院院字第一三五六號解釋有案，法院自可於此時依法為適當之諭知。」
    足見數罪併罰依刑法第五十一條規定，分別宣告其罪之刑，並依其所列各款定其
    應執行之刑。若其中一罪為最重本刑三年以下有期徒刑之罪而受六月以下有期徒
    刑或拘役之宣告者，依刑法規定雖得易科罰金，但如與不得易科之他罪併合處罰
    ，而依前開法條定其應執行之刑，則對於所定應執行之刑，根本上不得易科罰金
    ，並為其易科折算標準之記載。故原審法院於定執行刑時，就受刑人違反建築法
    部分未為易科折算標準之記載，並無違誤。受刑人抗告意旨尚有誤會。本件抗告
    ，並無理由，應予駁回。
三、據上論結，應依刑事訴訟法第四百十二條，裁定如主文。
中      華      民      國      八十九      年      九      月  十一    日
                                    臺灣高等法院臺中分院刑事第十庭
                                          審判長法  官  林  照  明
                                                法  官  李  寶  堂
                                                法  官  蕭  廣  政
右正本證明與原本無異。
如不服本裁定，應於裁定送達後五日內向本院提出抗告狀（須附繕本）。
                                                書記官  黃  禎  祥
中      華      民      國     八十九     年      九      月    十六    日
                                                                        Ｄ


司法院資訊處製作；財團法人民間司法改革基金會備份。
